臺灣臺北地方法院民事判決　九十年度訴字第六二七九號
　　原　　　告　丙○○
　　被　　　告　乙○○
　　　　　　　　丁○○
　　　　　　　　甲○○
右當事人間返還借款事件，本院判決如左：
    主    文
被告應連帶給付原告新台幣參佰萬元，及自民國九十年三月十八日起至清償日止，按
週年利率百分之二十計算之利息，及自民國九十年四月十八日起至清償日止，按週年
利率百分之二計算違約金。
原告其餘之訴駁回。
訴訟費用由被告連帶負擔。
本判決於原告以新台幣壹佰萬元供擔保後，得假執行。但被告如於假執行程序實施前
，以新台幣參佰萬元為原告預供擔保，得免為假執行。
原告其餘假執行之聲請駁回。
    事    實
甲、原告方面：
壹、聲明：
一、被告等應連帶給付原告新台幣（下同）參佰捌拾玖萬元，且其中參佰萬元，自民
    國九十年十月十八日起至清償日止按週年利率百分之二十計算之利息，及自民
    國九十年十月十八日起至清償日止，按日以上揭金額千分之一計算違約金。
二、願預供擔保，請准予宣告假執行。
貳、陳述：
一、查被告乙○○於民國九十年元月十八日向原告借三百萬元，且借貸期限為六個月
    ，以九十年七月十七日為清償日期並約定每月之利息以借款金額百分之二計算，
    於每月十八日給付原告，且被告若有違約情事，即按每萬元壹拾元計算違約金（
    即每日違約金以本金千分之一計算），並由被告丁○○、甲○○擔任連帶保証人
    。
二、詎被告乙○○自九十年三月十八日起即未再給付利息，因此被告於九十年四月十
    八日起即有違約之情事；且因上揭約定利息之年利率為百分之三十六，已逾法定
    最高年利率百分之二十，因此原告之每個月利息依上揭年利率計算而減縮為五萬
    元（即三百萬元×20÷12）故被告乙○○迄今積欠原告九十年三月十八日起算至
    十月十七日止之七個月利息為三十五萬元（即五萬元×七），且自九十年四月十
    八日起算至九十年十月十七日止共一百八十日之違約金為五十四萬元（三百萬元
    ×1/1000×180），共計三百八十九萬元，且上揭借款之清償期已於九十年七月
    十七日屆至，並經原告迭催，惟被告卻不置理，雖經原告聲請支付命令，惟其卻
    又提出異議，故原告祇得提起本件之起訴。
三、又被告等於九十一年三月十九日在鈞院稱「當初我們是要跟他頂天津街的店。講
    好給我們現金伍拾萬元，另外的二百五十萬元算我們跟他頂店，我們總計欠他參
    佰萬元，可是後來店都沒有點交給我們，店是洪永霖要頂給我們的，借款契約雖
    然名義人是丙○○，不過他們是一起的。我們有作一、二個月，可是收入被洪永
    霖的太太拿走，支出他都列給我們，要我們負擔」云云，故被告乙○○自認其有
    向原告借貸三百萬元，且稱原告將三百萬元現金中之五十萬元交付予被告乙○○
    另二百五十萬元現金則係因被告乙○○有向案外人洪永霖頂店並作為頂店之價款
    ，而指示原告交付予洪永霖且其亦有自認其有付利息付到九十一年三月份，亦即
    被告等自九十年元月十八日借三百萬元起迄至三月十八日止有按月繳交利息，其
    後即未再繳交。更何況被告乙○○因有收受原告現金五十萬元，及指示原告交付
    洪永霖頂店之價款二百五十萬元，否則被告乙○○豈可能書立上揭收到現金新台
    幣參百萬元整之收據見原証二足見被告乙○○確有積欠原告借款三百萬元，且自
    九十年三月十八日起即未再付利息，應無疑義。
四、且被告等雖稱「可是後來店都沒有點交給我們」云云，惟其亦稱「我們有作一、
    二個月」；且証人蘇勇保於九十一年八月六日在鈞院証稱「我大概留在店裡的時
    間一個多月，高先生他們大概是兩、三個月」；且若洪永霖未將該店點交予被告
    乙○○，被告乙○○又豈可能在該店有經營二三個月之久？故顯見洪永霖應有點
    交該屋予被告乙○○之情事，故被告等上揭所辯云云，並非實在。再者，洪永霖
    既有將該屋點交予被告乙○○顯然洪永霖應已收取原告所交付二百五十萬元，否
    則其豈可能將該店交予被告乙○○經營？且縱有被告等所稱「可是收入被洪永霖
    的太太拿走，支出他都列給我們，要我們負擔」及証人蘇勇保所言「事後洪先生
    他們有繼續營業，我有親自去看等情事」亦屬被告乙○○與洪永霖間因頂店所延
    生之糾紛，亦與原告無涉。若洪永霖有造成其損害，被告乙○○亦應可向其請求
    賠償，豈可以上揭情事，否認有向原告借三百萬元之事實？故被告上揭之答辯云
    云，顯非可取。
五、至於証人蘇勇保亦雖有証稱「最早是他們自己先接洽，我來我有介入。他有向丙○○借三百萬元，被告錢有拿到五十萬。依照一般流程，如果是借三百萬，應該
    就是將三百萬全部交給被告，當初是約定三百萬頂店借錢」云云，惟上揭証述，
    與被告等所稱「當初是我們是要跟他頂天津街的店。講好給我們現金伍拾萬，另
    外的二百五十萬算我們跟他頂店，我們總計欠他參百萬元」云云，並不相符。況
    且其亦証稱「（簽訂借款契約書及收據時）我沒有在現場」。「（流程是）由丁○○告訴我的」，足見有關兩造間簽約借款之情事，証人蘇勇保並未在場，祇係
    事後依被告之一丁○○所轉述，並非親自所見聞，故上揭証述並無証據力可言。
    尤其其更証稱伊在該店停留一個月，而丁○○停留有二、三個月，故原告若未依
    被告等指示，將二百五十萬元給付予洪永霖，洪永霖豈可能同意被告等進駐於該
    店並經營二、三個月之久？且被告等應有向原告借得三百萬元，並非僅有五十萬
    元？被告若未借得三百萬元，豈可能在收據上記載收到現金參百萬元整？又豈可
    能繳交三百萬元之利息至九十年三月份為止？益見証人蘇勇保上揭証述云云，並
    非可採。依民法第四百七十八條、第二百七十三條及第七百四十八條等規定請求
    被告等連帶給付系爭款項。
參、證據：提出借款契約書、收據、公證書為證。
乙、被告方面：被告皆未於最後言詞辯論期日到場，惟據其前曾到庭所為陳述如下：
壹、聲明：駁回原告之訴及其假執行之聲請，願供擔保免為假執行。
貳、陳述略稱：
（一）乙○○部分：有簽借款契約書，但只到五十萬現金，五十萬沒有還，但我有付
      息到九十一年三月份。當初我們是要跟他頂天津接的店，講好給我們現金五十
      萬，另外二百五十萬算我們跟他頂店，我們總計欠他三百萬元，可是後來店都
      沒有點交給我們。店是洪永霖要頂給我們的。借款契約雖然名義人是丙○○，
      不過他們是一起的。我們有作一、二個月，可是收入被洪永霖的太太拿走，支
      出他都列給我們，要我們負擔。
（二）被告全體：
      洪永霖與原告是一起的。當初我們與他們二人一起約定的，講好借三百萬，五
      十萬給現金，二百五十萬是頂店的錢
    理　　由
一、程序方面：
    按言詞辯論期日當事人之一造不到場者，得依到場當事人之聲請，由其一造辯論
    而為判決，民事訴訟法第三百八十五條第一項前段定有明文。查本件被告經合法
    通知，未於言詞辯論期日到場，核無民事訴訟法第三百八十六條所列各款情形，
    爰依原告之聲請，由其一造辯論而為判決，合先敘明。
二、本件原告主張被告乙○○於九十年元月十八日向原告借三百萬元，兩造約定借貸
    期限為六個月，以九十年七月十七日為清償日期，約定利息每月十八日給付原告
    ，且被告若有違約情事，即按每萬元每日十元計算違約金，並由被告丁○○、甲○○擔任連帶保証人，詎被告乙○○自九十年三月十八日起即未再給付利息乙節
    ，有其提出之借款契約書一件及收據為憑，被告對契約書之真正不爭執，亦自認
    僅繳息至九十年三月份（按即九十年三月十七日止），惟辯稱：其只到五十萬現
    金，五十萬沒有還，當初我們是要跟他頂天津接的店，講好給我們現金五十萬，
    另外二百五十萬算我們跟他頂店，總計欠他三百萬元，後來店都沒有點交給我們
    云云，惟按借款契約並未另有頂店之約定，故原告主張頂店乙事係被告與訴外人
    洪永霖間之法律關係，與本件借貸無涉等語，應為有據。是縱訴外人洪永霖有何
    債務不履行情事，被告自得循民事救濟，要難與本件借貸混為一談，況被告既自
    認其已拿到五十萬元現金，其餘二百五十萬元係頂店之費用，則原告主張其係借
    貸被告乙○○三百萬元乙節，即屬有據，應堪信為真實。至證人蘇永保其既證稱
    因其並未在場，全係事後經被告丁○○轉述，是其證詞尚難遽採為真（見本院九
    十一年八月六日言詞辯論筆錄），玆不贄述。
三、按「約定之違約金過高者，法院得減至相當之數額，民法第二百五十二條定有明
    文。至於是否相當，即須依一般客觀事實，社會經濟狀況及當事人所受損害情形
    ，以為斟酌之標準。且約定之違約金過高者，除出於債務人之自由意思，已任意
    給付，可認為債務人自願依約履行，不容其請求返還外，法院仍得依前開規定，
    核減至相當。」（最高法院七十九年度台上字第一九一五號判例可參）、次按「
    約定之違約金過高者，法院得減至相當之數額，為民法第二百五十二條所明定，
    是違約金之核減，法院本得依職權為之，原無待當事人之主張。」（最高法院九
    十一年度台上字第七九０號裁判可參），查兩造借貸契約並無利息利率約定，惟
    兩造並不爭執系爭三百萬元每月利息九萬元，核算週年利率為年息百分之三十六
    ，已逾民法第二百零五條之規定，原告減縮依前揭條文即法定最高利率即年息百
    分之二十請求為有理由，應予准許。至兩造約定被告若有違約情事，即按每萬元
    每日壹拾元計算違約金（即每日違約金以本金千分之一計算），此有兩造所不爭
    之借款契約書第五點約定在卷足參，並參諸前開兩造利息約定，此部分違約金之
    約定高於一般民間借貸，揆諸首開說明，本院依一般客觀事實、社會經濟狀況及
    當事人所受損害情，依職權核減為按週年利率百分之二計算違約金，逾此部分即
    為無理由，不應准許。
四、綜上所述，原告依借貸及連帶保證法律關係請求被告連帶給付如主文第一項所示
    之金額、利息、違約金為有理由，應予准許，逾此部分請求為無理由，應予駁回
    。
五、兩造均陳明願供擔保請准宣告假執行及免為假執行，經核原告勝訴部分，並無不
    合，爰各酌定相當擔保金額准許之。至原告其餘假執行之聲請，因其餘之訴已經
    駁回，自失附麗，併駁回之。
六、本件事證已臻明確，兩造其餘攻擊防禦方法均予判決結果不生影響，不再一一論
    述，附此敘明。
據上論結，本件原告之訴為一部有理由，一部無理由，依民事訴訟法第七十九條但書
、第三百九十條第二項、第三百九十二條，判決如主文。
中　　　華　　　民　　　國　　九十一　　年　　 十一　　 月　　 十四　　 日
                              民事第五庭法      官　賴劍毅
右為正本係照原本作成
如對本判決上訴，須於判決送達後廿日內向本院提出上訴狀
中　　　華　　　民　　　國　　九十一　　年　　 十一　　 月　　 十八　　 日
　　　　　　　　　　　　　　　　　　　　法院書記官　吳芳玉
